【裁判字號】    98,審簡上,265
【裁判日期】    981216
【裁判案由】    詐欺
【裁判全文】
臺灣士林地方法院刑事判決           98年度審簡上字第265號
上  訴  人  臺灣士林地方法院檢察署檢察官
被      告  丙○○
上列上訴人因被告詐欺案件，不服本院內湖簡易庭中華民國98年
8 月31日98年度湖簡字第578 號第一審刑事簡易判決（聲請簡易
判決處刑案號：臺灣士林地方法院檢察署98年度偵字第10261 號
），提起上訴及併案審理（臺灣士林地方法院檢察署98年度偵字
第10740 號、第12177 號、第12780 號、臺灣桃園地方法院檢察
署98年度偵字第16360 號、第20352 號、臺灣臺中地方法院檢察
署98年度偵字第19811 號），本院管轄第二審之合議庭判決如下
：
    主  文
原判決撤銷。
丙○○幫助意圖為自己不法之所有，以詐術使人將本人之物交付
，處有期徒刑陸月，如易科罰金以新臺幣壹仟元折算壹日。
    事  實
一、丙○○明知金融機構之存摺為個人信用之重要表徵，任何人
    皆可自行前往金融機構申請開立存摺，並無特別之窒礙，且
    可預見將自己之存摺、提款卡及密碼提供他人使用，可能因
    此幫助他人從事詐欺行為而用以處理詐騙之犯罪所得，致使
    被害人及警方難以追查，而於民國98年6 月初某日，見報紙
    刊登「借簿子」之廣告後，因需款孔急，竟不違背其本意，
    基於幫助詐欺取財之不確定犯意，撥打該廣告上留存之電話
    與不詳姓名年籍之人聯絡，並相約於98年6 月7 日中午某時
    許，在其位於臺北市○○區○○街39巷7 號之住處樓下，將
    其所申設之華南商業銀行石牌分行（下稱華南銀行）帳號00
    0000000000號、第一商業銀行石牌分行（下稱第一銀行）帳
    號00000000000 號帳戶及其以不知情之子乙○○名義所申設
    之臺北富邦商業銀行天母分行（下稱臺北富邦銀行）帳號00
    0000000000號帳戶之存摺、提款卡及密碼，以每本帳戶新臺
    幣（下同）3,000 元之代價，交付予真實姓名年籍不詳之成
    年男子，供該男子所屬犯罪集團詐騙之用，並取得該男子所
    交付之現金9,000 元。嗣該犯罪集團乃基於意圖為自己不法
    所有之詐欺取財犯意，分別於附表各編號所示之時間，以附
    表各編號所示之方法，詐騙附表各編號所示之被害人，致該
    等被害人陷於錯誤而分別轉帳匯款附表各編號所示之金錢至
    丙○○所提供之上開銀行帳戶之中，旋即遭詐欺集團成員提
    領一空。嗣經被害人丁○○、丑○○、陳兆揚、癸○○、壬○○、己○○、庚○○、戊○○、甲○○、辛○○、子○○
    等發覺受騙並報警處理，始查悉上情。
二、案經臺北縣政府警察局汐止分局報告臺灣士林地方法院檢察
    署檢察官偵查後聲請簡易判決處刑暨臺北市政府警察局北投
    分局、士林分局報告臺灣士林地方法院檢察署檢察官、桃園
    縣政府警察局桃園分局報告臺灣桃園地方法院檢察署檢察官
    、臺中市警察局第六分局報告臺灣臺中地方法院檢察署檢察
    官偵查後移送併辦。
    理  由
壹、程序部分：
    檢察官對於以下證人等於警詢、偵查中所為之證述，均不爭
    執證據能力，並於審理程序同意作為證據，本院審酌其等證
    言作成時之狀況，認為並無不適當之情事，依刑事訴訟法第
    159 條之5 之規定，均認有證據能力，合先敘明。
貳、實體部分
一、上揭犯罪事實，業據被告丙○○於檢察官偵查及本院準備程
    序期日、審理中坦承不諱，而關於被害人丁○○、丑○○、
    陳兆揚、癸○○、壬○○、己○○、庚○○、戊○○、甲○○、辛○○、子○○等對於如何於附表各編號所示之時間遭
    詐騙而陷於錯誤，並將如附表各編號所示之金額匯入被告所
    提供之上開銀行帳戶之事實，亦經證人即被害人丁○○、丑
    ○○、陳兆揚、癸○○、壬○○、己○○、庚○○、戊○○
    、甲○○、辛○○、子○○分別於警詢、檢察官偵查中指證
    明確，並有被害人丑○○提出之華南商業銀行存款簿存款明
    細影本1 紙、被害人陳兆揚提出之台新銀行綜合活期儲蓄存
    款簿存款明細影本1 紙、被害人癸○○提出之臺灣土地銀行
    活期存款存摺暨存款明細影本1 紙、被害人壬○○提出之土
    地銀行自動櫃員機交易明細表影本1 紙、被害人己○○提出
    之中華郵政自動櫃員機交易明細表1 紙、被害人戊○○提出
    之中華郵政自動櫃員機交易明細表影本3 紙、被害人甲○○
    提出之轉帳交易明細表影本1 紙、被害人辛○○提出之華南
    商業銀行自動櫃員機交易明細表影本1 紙、被害人子○○提
    出之彰化銀行活期儲蓄存款簿存款明細影本1 紙、被害人丑
    ○○、子○○提出之奇摩拍賣網拍賣結標、得標網頁畫面各
    1 份、華南商業銀行石牌分行98年7 月7 日（98）華石存字
    第980143號、第980144號函所附被告丙○○所申設之上開華
    南銀行帳戶開戶基本資料及歷史往來交易明細表、第一商業
    銀行石牌分行98年6 月24日一石牌字第00069 號函所附被告
    丙○○所申設之上開第一銀行帳戶開戶基本資料及存款交易
    明細表、臺北富邦商業銀行股份有限公司天母分行98年6 月
    24日北富銀天母字第98062439號函所附被告以其子乙○○名
    義所申設之上開臺北富邦銀行帳戶開戶基本資料及往來交易
    明細表等附卷可稽，應甚明確，而堪認定。
二、按金融存款帳戶，係作為存戶個人財產保管之用，與存戶之
    存摺、提款卡及密碼相結合，其專屬性、私密性甚高，除非
    本人或與本人具密切之關係者，難認有何理由可自由流通使
    用該存摺、提款卡及密碼，而一般人亦均應有妥為保管存摺
    、提款卡及密碼，以防止被他人冒用之認識，縱有特殊情況
    偶有將存摺、提款卡及密碼交付他人之需，亦必深入瞭解其
    用途後再行提供使用，此為吾人日常生活經驗與事理；且觀
    諸現今社會上，詐騙者蒐購人頭帳戶，持以作為詐欺取財犯
    罪所得掩飾之用，常有所聞，出借帳戶予非親非故之人，受
    讓人可能係為從事詐欺犯罪，已屬人盡皆知之事。且被告於
    本件犯行當時，為成年人，堪信其具有相當之智識及社會經
    驗，對於其個人所有及其以不知情之子乙○○名義所申設之
    上開銀行帳戶之存摺、提款卡及密碼等物，應同一般人均具
    備妥善且謹慎為保管、使用該等文件及證件之注意程度，且
    被告於本院審理中亦供稱：當時伊有懷疑對方拿伊的帳戶作
    不法使用等語（參見本院卷第39頁），是被告應可預見提供
    帳戶予不相識之他人，恐將被利用其所提供之金融機構帳戶
    ，作為詐欺犯罪之不法使用，竟仍將上開帳戶之存摺、提款
    卡及密碼等提領工具交付予不熟識之人，供詐欺集團作為上
    開詐欺取財犯罪使用，顯不違反其本意，其幫助他人犯詐欺
    取財罪之不確定故意至明，則被告幫助犯詐欺取財之犯行堪
    以認定。
三、核被告所為，係犯刑法第339 條第1 項之詐欺取財罪。被告
    對詐欺正犯提供帳戶資以助力，但並未參與詐欺犯罪行為之
    實行，應屬幫助他人實行犯罪行為，為幫助犯，乃依刑法第
    30條第2 項之規定減輕其刑。又被告係以一提供帳戶之幫助
    行為，同時幫助詐欺集團詐得前揭被害人等之財物，係一行
    為而觸犯11個幫助詐欺取財既遂罪，為想像競合犯，應以幫
    助詐欺取財既遂罪之一罪論斷。至併案審理關於被害人丁○○、丑○○、陳兆揚、癸○○、壬○○、己○○、庚○○、
    戊○○及子○○部分，雖未據檢察官於聲請簡易判決處刑書
    中敘及，然與聲請簡易判決處刑書所敘及之部分，有想像競
    合犯之裁判上一罪關係，應為起訴效力所及（聲請簡易判決
    處刑與提起公訴有同一之效力），本院自得併予審理。原審
    以被告罪證明確，予以論罪科刑，固非無見，惟就被害人丑
    ○○、陳兆揚、癸○○、壬○○、己○○、庚○○及子○○
    部分之幫助詐欺取財犯行，未及併予審酌，檢察官以原審就
    上開部分未及斟酌審判，認為原判決不當而提起上訴，自有
    理由，應由本院就原判決予以撤銷改判。爰審酌被告未經深
    思熟慮，竟輕易提供銀行帳戶供他人掩飾犯罪所得使用，非
    但增加被害人等尋求救濟之困難，造成社會人心不安，亦助
    長詐騙犯罪者之氣焰，使詐欺犯罪者得以順利取得詐欺所得
    之財物，危害財產交易安全擾亂金融秩序甚鉅，惟其犯後已
    坦承犯行，態度尚稱良好，兼衡被告係單親媽媽，須獨立扶
    養年幼子女，且因家庭經濟狀況不佳始出售上開銀行帳戶之
    犯罪動機、目的，及被害人等所受詐騙損害之程度，迄今尚
    未能與被害人等和解等一切情狀，量處如主文所示之刑，並
    諭知易科罰金之折算標準，以示懲儆。
據上論斷，應依刑事訴訟法第455 條之1 第1 項、第3 項、第36
9 條第1 項前段、第364 條、第299 條第1 項前段，刑法第339
條第1 項、第30條第2 項、第55條、第41條第1 項前段，刑法施
行法第1 條之1 第1 項、第2 項前段，判決如主文。
本案經檢察官蔡元仕到庭執行職務。
中    華    民    國    98    年    12    月    16    日
                  刑事第一庭審判長法  官  雷雯華
                                  法  官  吳祚丞
                                  法  官  王沛雷
以上正本證明與原本無異。
本件不得上訴。
                                  書記官  陳麗津
中    華    民    國    98    年    12    月    16    日
附表：
┌─┬──────┬───┬───────────────────┬──────┬──────┐
│編│  詐欺時間  │被害人│               詐騙方法               │轉帳匯款時間│  詐得金額  │
│號│            │      │                                      │            │ （新臺幣） │
├─┼──────┼───┼───────────────────┼──────┼──────┤
│1.│98年6 月7 日│丁○○│撥打電話向被害人誆稱其先前電視購物之付│98年6 月8 日│  30,000元  │
│  │晚上9 時10分│      │款方式因送貨員失誤，誤勾選為分期付款，│凌晨0 時11分│            │
│  │許          │      │須至自動櫃員機取消分期付款設定，致被害│許          │            │
│  │            │      │人陷於錯誤，依指示操作而轉帳匯款至被告│            │            │
│  │            │      │以其子乙○○名義所申設之上開臺北富邦銀│            │            │
│  │            │      │行帳戶中。                            │            │            │
├─┼──────┼───┼───────────────────┼──────┼──────┤
│2.│98年6 月7 日│丑○○│假借雅虎奇摩拍賣網站，刊登拍賣微波爐之│98年6 月8 日│  4,500元   │
│  │晚上9 時21分│      │不實訊息，致被害人陷於錯誤，下標購買商│晚上8 時許  │            │
│  │許          │      │品，並轉帳匯款至被告所申設之上開華南銀│            │            │
│  │            │      │行帳戶中。                            │            │            │
├─┼──────┼───┼───────────────────┼──────┼──────┤
│3.│98年6 月8 日│陳兆揚│假借雅虎奇摩拍賣網站，刊登拍賣無敵CD-3│98年6 月8 日│  3,490元   │
│  │某時許      │      │18電腦辭典之不實訊息，致被害人陷於錯誤│晚上9 時許  │            │
│  │            │      │，，下標購買商品，並以網路ATM 轉帳匯款│            │            │
│  │            │      │至被告所申設之上開華南銀行帳戶中。    │            │            │
│  │            │      │                                      │            │            │
├─┼──────┼───┼───────────────────┼──────┼──────┤
│4.│98年6 月8 日│癸○○│撥打電話向被害人誆稱其先前於網路拍賣購│98年6 月8 日│  29,987元  │
│  │下午5 時許  │      │物時，不慎匯款至錯誤帳號，將遭分期扣款│下午5 時30分│            │
│  │            │      │，須至自動櫃員機取消分期付款設定，致被│許          │            │
│  │            │      │害人陷於錯誤，依指示操作而轉帳匯款至被│            │            │
│  │            │      │告所設上開第一銀行帳戶中。            │            │            │
├─┼──────┼───┼───────────────────┼──────┼──────┤
│5.│98年6 月8 日│壬○○│撥打電話向被害人誆稱其先前網路拍賣購物│98年6 月8 日│  5,998元   │
│  │下午5 時許  │      │時，誤設為分期付款，須至自動櫃員機取消│下午5 時54分│            │
│  │            │      │分期付款設定，致被害人陷於錯誤，依指示│許          │            │
│  │            │      │操作而轉帳匯款至被告所申設之上開第一銀│            │            │
│  │            │      │行帳戶中。                            │            │            │
├─┼──────┼───┼───────────────────┼──────┼──────┤
│6.│98年6 月8 日│己○○│撥打電話向被害人誆稱其先前網路拍賣購物│98年6 月8 日│  5,986元   │
│  │下午5 時20分│      │因作業疏失，可能遭重複扣款，須至自動櫃│下午6 時14分│            │
│  │許          │      │員機取消設定，致被害人陷於錯誤，依指示│許          │            │
│  │            │      │操作而轉帳匯款至被告所申設之上開第一銀│            │            │
│  │            │      │行帳戶中。                            │            │            │
├─┼──────┼───┼───────────────────┼──────┼──────┤
│7.│98年6 月8 日│庚○○│撥打電話向被害人誆稱其先前網路拍賣購物│98年6 月8 日│  19,015元  │
│  │下午6 時許  │      │以貨到付款方式取貨時，因內部人員疏失勾│下午6 時30分│            │
│  │            │      │選到分期付款單，須至自動櫃員機取消分期│許          │            │
│  │            │      │付款設定，致被害人陷於錯誤，依指示操作│            │            │
│  │            │      │而轉帳匯款至被害人所申設之第一銀行帳戶│            │            │
│  │            │      │中。                                  │            │            │
├─┼──────┼───┼───────────────────┼──────┼──────┤
│8.│98年6 月8 日│戊○○│撥打電話向被害人誆稱其先前電視購物付款│98年6 月8 日│  29,988元  │
│  │下午6 時40分│      │時，誤簽到分期付款單，須至自動櫃員機設│晚上6 時53分│  11,111元  │
│  │許          │      │定止付，致被害人陷於錯誤，依指示操作而│許、7 時7 分│  29,988元  │
│  │            │      │先後轉帳匯款3 筆金錢至被告以其子乙○○│許、7 時9 分│            │
│  │            │      │名義所申設之上開臺北富邦銀行帳戶中。  │許          │共計71,087元│
│  │            │      │                                      │            │            │
│  │            │      │                                      │            │            │
├─┼──────┼───┼───────────────────┼──────┼──────┤
│9.│98年6 月8 日│甲○○│撥打電話向被害人誆稱其先前購物匯款有誤│98年6 月8 日│   1,000元  │
│  │下午6 時51分│      │，須至自動櫃員機重新操作，致被害人陷於│晚上8 時59分│   7,000元  │
│  │許          │      │錯誤，依指示先後匯款4 筆金錢至被告所申│許、9 時3 分│   1,000元  │
│  │            │      │設之上開華南銀行帳戶中。              │許、9 時6 分│   1,000元  │
│  │            │      │                                      │許、9 時7 分│            │
│  │            │      │                                      │許          │共計10,000元│
├─┼──────┼───┼───────────────────┼──────┼──────┤
│10│98年6 月8 日│辛○○│撥打電話向被害人誆稱其先前網路購物因會│98年6 月8 日│  9,000元   │
│  │晚上8 時43分│      │計人員疏失，誤設為分期付款，須至自動櫃│晚上10時16分│            │
│  │許          │      │員機取消分期付款設定，致被害人陷於錯誤│許          │            │
│  │            │      │，依指示操作而轉帳匯款至被害人所申設之│            │            │
│  │            │      │上開華南銀行帳戶中。                  │            │            │
├─┼──────┼───┼───────────────────┼──────┼──────┤
│11│98年6 月8 日│子○○│假借雅虎奇摩拍賣網站，刊登拍賣NDS List│98年6 月8 日│  5,010元   │
│  │晚上某時許  │      │電動玩具之不實訊息，致被害人陷於錯誤，│晚上10時許  │            │
│  │            │      │下標購買商品，並轉帳匯款至被告所申設之│            │            │
│  │            │      │上開華南銀行帳戶中。                  │            │            │
└─┴──────┴───┴───────────────────┴──────┴──────┘
附錄本案論罪科刑法條全文：
刑法第339 條第1 項
意圖為自己或第三人不法之所有，以詐術使人將本人或第三人之
物交付者，處5 年以下有期徒刑、拘役或科或併科1 千元以下罰
金。


司法院資訊處製作；財團法人民間司法改革基金會備份。
